【裁判字號】    98,交抗,21
【裁判日期】    980407
【裁判案由】    違反道路交通管理處罰條例聲明異議
【裁判全文】
臺灣高等法院花蓮分院交通事件裁定      98年度交抗字第21號
抗  告  人
即受處分人    甲○○
上列抗告人即受處分人因違反道路交通管理處罰條例案件，不服
臺灣花蓮地方法院，中華民國97年12月31日所為裁定（97年度交
聲字第297號），提起抗告，本院裁定如下：
    主  文
抗告駁回。
    理  由
一、本件抗告人即受處分人 (下稱抗告人)因於交叉路口闖紅燈
    ，經主管機關裁罰後 (花監違字第裁44-P00000000號裁決書
    )， 抗告人不服，具狀向臺灣花蓮地方法院聲明異議，經臺
    灣花蓮地方法院97年度交聲字第297號裁定認違法之事證明
    確，以異議無理由駁回其聲明在案。嗣抗告人以舉發之員警
    並未以照相或攝影之現代化科學工具作為抗告人闖紅燈之證
    據，亦有違行政罰法第7條第1項行為非出於故意或過失，應
    不予處罰之規定為由，對此駁回異議聲明之裁定不服，向本
    院提起抗告。
二、本件證人即舉發違規事件之員警，以抗告人行經臺11丙線與
    大學路口設有燈光號誌管制之交岔路口處，涉有闖紅燈之違
    規行為，當場攔停並製單舉發，有花警交字第P00000000號
    舉發通知單、花蓮縣警察局吉安分局吉警交字第0975000588
    號函、花監違字第裁44-P00000000號裁決書等影本各1份附
    卷可稽。且經許姓員警於原審調查時到庭具結證述甚詳，又
    於原審當庭繪製抗告人闖燈後停車位置圖，核與抗告人所繪
    之位置相近，堪信其為真實，原裁定已就此部份事實理由論
    述甚詳，與經驗法則及論理法則並無違背。
三、抗告人雖以員警未以錄影或照相作為證明抗告人闖紅燈行為
    之證據，有違行政罰法第7條第1項，應由國家負行為人有故
    意或過失舉證責任之規定置辯，惟員警依法製單舉發違反道
    路交通管理處罰條例所列之違規事實，係公務員基於職務上
    權力，依法就特定之具體事件所為具公法上效果之單方行政
    行為，自具一定之公定力。又依道路交通管理處罰條例科處
    行政罰事件，依據公法爭議之舉證責任分配法則，應先由行
    政機關就其業已履踐相關正當法律程序，以及人民應受處罰
    之客觀違反法令行為，負證明之責，受處罰人就行政機關已
    為相當證明之前開事項，若主張欠缺主觀歸責條件或為其他
    抗辯，亦須就其所辯提出反證。惟行政機關對於前開應為舉
    證事項，並非不得以執行查察取締勤務人員，依據調查人證
    之程序，使就親歷事實提供不可替代之證明方法。抗告人就
    該證人所述見聞經過之真實性倘有質疑，除依法定交互詢問
    程序加以檢驗外，亦不得僅因證人之個人身分、地位或與當
    事人之關係而謂其不得作證，或憑己意指為必須代以其他特
    定之證據方法，此在證人業已具結願依偽證罰則擔保證言可
    信之場合，尤屬當然。又按行政罰法第7條第1項固規定：「
    違反行政法上義務之行為非出於故意或過失者，不予處罰。
    」，惟同法第1條但書規定：「其他法律有特別規定者，從
    其規定。」而道路交通管理處罰條例第85條第4項規定：「
    依本條例規定逕行舉發或同時併處罰其他人之案件，推定受
    逕行舉發人或該其他人有過失」，將上開有關逕行舉發之法
    定效力予以明文化，即依上開法條意旨，受處分人既經逕行
    舉發違規，即經推定為有過失，若受處分人主張並無過失，
    應自負舉證責任。本件受處分人前揭違規情事，已經在場執
    行勤務之警員於原審證述明確，其違規之事實當可認定受處
    分人既未舉證有何無故意過失之情形，自不得免責。原處分
    機關以抗告人確有闖紅燈之違規行為，依道路交通管理處罰
    條例第53條第1項、第63條第1項第3款，裁處抗告人罰鍰2,7
    00元，並記違規點數3點。原裁定因而駁回抗告人之異議，
    核其認事用法並無違誤，是故本件抗告為無理由，應予駁回
    。
四、據上論結，應依道路交通管理處罰條例第89條前段、道路交
    通案件處理辦法第25條、第26條，刑事訴訟法第412條，裁
    定如主文。
中    華    民    國    98    年    4     月    7    日
                  交通法庭審判長法  官  何方興
                                法  官  林碧玲
                                法  官  賴淳良
以上正本證明與原本無異。
本件不得再抗告。
中    華    民    國    98    年    4     月    7     日
                                書記官  邱廣譽


司法院資訊處製作；財團法人民間司法改革基金會備份。
